最高法院刑事判決
111年度台上字第3908號
上  訴  人  臺灣高等檢察署檢察官謝志明
上  訴  人  
即  被  告  易臺君                           


上列上訴人等因被告違反毒品危害防制條例等罪案件，不服臺灣
高等法院中華民國111年4月27日第二審更審判決（111年度上更
一字第5號，起訴案號：臺灣新北地方檢察署108年度偵字第3289
3號），提起上訴，本院判決如下：
    主  文
上訴駁回。
    理  由
一、按刑事訴訟法第377條規定，上訴於第三審法院，非以判決
    違背法令為理由，不得為之。是提起第三審上訴，應以原判
    決違背法令為理由，係屬法定要件。如果上訴理由書狀並未
    依據卷內訴訟資料，具體指摘原判決不適用何種法則或如何
    適用不當，或所指摘原判決違法情事，顯與法律規定得為第
    三審上訴理由之違法情形，不相適合時，均應認其上訴為違
    背法律上之程式，予以駁回。
二、本件原判決認定上訴人即被告易臺君有如其事實欄（下稱事
    實欄，包含其附表〈下稱附表〉一編號1至8）所載之犯行明確
    ，因而撤銷第一審關於附表一編號7所示販賣第一級毒品海
    洛因既遂犯行之科刑判決，改判論處被告犯民國109年1月15
    日修正公布，同年7月15日施行前（下稱修正前）毒品危害
    防制條例第4條第6項、第1項之販賣第一級毒品未遂罪刑，
    暨諭知相關沒收、追徵；維持第一審關於附表一編號1至6、
    8所示販賣第二級毒品甲基安非他命犯行，論處被告犯修正
    前毒品危害防制條例第4條第2項之販賣第二級毒品罪刑，暨
    諭知相關沒收、追徵部分之判決，駁回被告此部分在第二審
    之上訴；並就撤銷改判及上訴駁回所處之有期徒刑，定其應
    執行刑，已詳為敘述所憑理由。對於被告於原審審理時所辯
    各節，何以均不足以採信，亦於理由內詳加指駁及說明。核
    其所為論斷，俱有卷內證據資料可資覆按，自形式上觀察，
    原判決並無足以影響其判決結果之違法情形存在。
三、檢察官就原判決關於附表一編號7部分提起上訴，其上訴意
    旨略為：　　
    證人即向被告購買海洛因之巫自祥於警詢、偵查時一致指證
    其與被告之海洛因交易，業已「一手交錢、交貨」等情明確
    。至其於上訴審審理時雖改稱：是「安非他命」而非海洛因
    云云，然並未更易「毒品業已交付」一節。且其於上訴審審
    判長依職權訊問時，明確證稱：係交易海洛因；被告詢問時
    ，確實指證：被告已將海洛因交付各等語。況被告於第一審
    審理時，已承認販賣海洛因既遂犯行。原判決無視於上開被
    告自白及巫自祥之證詞，遽為被告係販賣海洛因「未遂」之
    對被告有利認定，其採證認事有違反經驗法則及論理法則之
    違誤。
四、被告上訴意旨略以：　　
  ㈠關於附表一編號1所示犯行，原判決引用之通訊監察錄音譯文
    ，並無毒品交易之相關內容。至證人王賢輝於警詢、檢察官
    訊問時，雖證述其以新臺幣（下同）500元向被告購買甲基
    安非他命等情。惟其於上訴審審理時則證稱：其是償還被告
    500元欠款，另出資500元與被告合資購買甲基安非他命；或
    指稱：其央請被告幫忙調取甲基安非他命，但沒有調到等語
    ，明顯前後不一。原判決逕為不利於被告之認定，其採證認
    事違反證據法則。又關於附表一編號2所示犯行，王賢輝於
    警詢、檢察官訊問及上訴審審理時所為證詞，可見前後不合
    ，應不能採信。原審未依被告聲請再行傳喚王賢輝到庭調查
    釐清，率予採信，遽行判決，有應調查之證據未予調查及採
    證認事不符證據法則之違法。
　㈡關於附表一編號7所示犯行，巫自祥於警詢、檢察官訊問時雖
    證稱：其於108年8月23日凌晨，有與被告交易海洛因等情，
    惟其於上訴審審理時則證述：其沒有向被告購買海洛因，是
    被告說「先拿去堵，到時候再拿來換」等語，並非一致，實
    情如何？尚有疑義。原審未依被告聲請再度傳喚巫自祥到庭
    調查究明，逕認被告有販賣海洛因未遂犯行，有應調查之證
    據未予調查及理由矛盾之違法。
　㈢原判決據以認定被告成立累犯之前案，係法定刑較輕之施用
    毒品罪，被告故意再犯本件各罪之法定刑，均較施用毒品罪
    為重，應不必依累犯規定加重其刑。原判決認第一審適用累
    犯規定加重其刑之裁量，核無濫用權限之情形，因認量刑允
    當，而予以維持，有量刑違反罪刑相當原則之違誤。
五、惟查：
　㈠證據的取捨、證據的證明力及事實的認定，都屬事實審法院
    自由裁量、判斷之職權；如其此項裁量、判斷，並不違反客
    觀存在的經驗法則或論理法則，即無違法可指，觀諸刑事訴
    訟法第155條第1項規定甚明。且既已於判決內論敘其何以作
    此判斷的心證理由者，即不得單憑主觀，任意指摘其為違誤
    ，而據為提起第三審上訴的合法理由。又證人之供述前後不
    符或相互間有所歧異，究竟何者為可採，事實審法院非不可
    本於經驗法則或論理法則，斟酌其他情形，作合理之比較，
    定其取捨。非謂一有不符或矛盾，即認其全部均為不可採信
    。從而供述之一部認為真實者，予以採取，自非證據法則所
    不許。另販賣毒品罪，係以買賣標的之毒品已否交付為既遂
    、未遂之區分標準；如行為人意圖營利，與買受人僅就買賣
    毒品之內容意思表示一致，而尚未交付毒品時，應論以販賣
    毒品未遂。
    關於附表一編號1、2所示犯行，原判決依憑被告之供述、王
    賢輝之證詞，佐以與附表一編號1、2所示犯行之相關通訊監
    察錄音譯文，相互勾稽，而為前揭販賣甲基安非他命既遂犯
    罪事實之認定，並就被告否認犯行所執各項辯解，何以係卸
    責之詞，而俱不足採，均已依據卷內資料逐一詳加指駁及說
    明取捨之理由。而王賢輝於警詢、檢察官訊問及上訴審審理
    時之證詞有不相符之處，原審依王賢輝歷次之證詞，斟酌相
    關之通訊監察錄音譯文、被告之供述等其他證據，本於經驗
    法則與論理法則，關於附表一編號1所示犯行，採取王賢輝
    於警詢、檢察官訊問之證詞，附表一編號2所示犯行，採取
    檢察官訊問時之證詞，而未採取王賢輝所述未與上訴人進行
    交易甲基安非他命部分之證詞，已於理由詳細說明其取捨相
    異證詞之依據，核屬原判決本於證據取捨及判斷證明力高低
    之職權行使。
　　關於附表一編號7所示犯行部分，原判決依憑被告於第一審
    訊問時所為不利於己之供述（見第一審卷第58、59頁），佐
    以巫自祥之證詞，以及參酌與附表一編號7所示犯行相關之
    通訊監察錄音譯文作為補強證據，並說明：被告與巫自祥已
    有磋商、要約、洽議或承諾，而就交易海洛因達成大致合致
    ，而販賣毒品不必以雙方意思表示完全合致為必要，雖未確
    知重量，僅以「八號半」代稱數量，被告已著手販賣海洛因
    予巫自祥，惟尚無法確認海洛因已交付巫自祥之事實，而為
    前揭販賣海洛因未遂犯罪事實之認定。且就被告否認犯行所
    執各項辯解，何以係卸責之詞，而俱不足採，均已依據卷內
    資料逐一詳加指駁及說明取捨之理由。而巫自祥於警詢、檢
    察官訊問與上訴審審理時之證詞有不相符之處，原審依巫自
    祥歷次之證詞，斟酌相關之通訊監察錄音譯文、被告之供述
    等其他證據，本於經驗法則與論理法則，採取巫自祥於警詢
    、檢察官訊問之證詞，而未採取巫自祥所述未與被告進行交
    易海洛因之證詞，已於理由詳細說明所憑之依據，核屬原判
    決本於證據取捨及判斷證明力高低之職權行使。至於被告於
    第一審審理時雖一度供承販賣海洛因既遂犯行，惟被告之自
    白尚須與事實相符，並有其他佐證以資補強，始足採為論罪
    依據，刑事訴訟法第156條第2項有明文規定。原判決以被告
    雖曾供承販賣海洛因既遂犯行，惟所述前後不一，不無可能
    為求適用自白減輕其刑之規定，而為與事實不符之陳述，且
    巫自祥關於被告販賣海洛因是否已經既遂，可謂前後反覆，
    而相關通訊監察錄音譯文復無法佐證被告所為較不利之供述
    與事實相符，依「罪證有疑利於被告」原則，未採取被告此
    部分供詞，因認被告販賣海洛因未遂，同屬本於證據取捨之
    職權行使，自難指為違法。
　　原判決所為論斷、說明，尚與經驗法則、論理法則不悖，揆
    之上開說明，自不能任意指為違法。檢察官就原判決關於附
    表一編號7部分之上訴意旨指摘：原判決採證認事違反經驗
    法則及論理法則；被告就附表一編號1、2、7部分之上訴意
    旨指摘：原判決有應調查之證據未予調查及理由矛盾之違法
    云云，均難認係適法之上訴第三審理由。
　㈡刑事訴訟法第379條第10款規定，依該法應於審判期日調查之
    證據而未予調查者，其判決當然違背法令。此所謂應調查之
    證據，係指與待證事實有重要關係，在客觀上認為應行調查
    者而言。又證人已由法官合法訊問，且於訊問時予當事人詰
    問之機會，其陳述明確別無訊問之必要者，不得再行傳喚。
    刑事訴訟法第196條亦有明文規定。
    王賢輝、巫自祥均於檢察官訊問時具結作證，並於上訴審審
    理時，以證人身分由被告之辯護人、檢察官進行交互詰問及
    經被告補充詢問（見108年度偵字第32893號卷第46至47頁反
    面、第51至53頁反面、上訴審卷第166至183頁），就相關待
    證事實已證述明確，已無訊問之必要，自不得再行傳喚。原
    審未依被告聲請再就此贅為無益之調查，已說明所憑理由，
    依上開說明，並無調查職責未盡之違誤可言。
　㈢刑法第47條第1項規定：「受徒刑之執行完畢，或一部之執行
    而赦免後，5年以內故意再犯有期徒刑以上之罪者，為累犯
    ，加重本刑至二分之一。」參照司法院釋字第775號解釋意
    旨，認為累犯加重本刑部分，並不生違反憲法一行為不二罰
    原則之問題。惟其不分情節，基於累犯者有其特別惡性及對
    刑罰反應力薄弱等立法理由，一律加重最低本刑，於不符合
    刑法第59條所定要件之情形下，致生行為人所受之刑罰超過
    其所應負擔罪責之個案，不符憲法罪刑相當原則、比例原則
    。於此範圍內，在修正前，為避免發生上述罪刑不相當之情
    形，法院應斟酌個案情形，裁量是否依該規定加重最低本刑
    。
　　原判決說明：被告因施用毒品案件，於受有期徒刑執行完畢
    5年內，故意再犯本件有期徒刑以上之附表一編號1至8各罪
    ，均為累犯。第一審就附表一編號1至6、8所示各罪，考量
    被告犯罪情節非輕，雖與上開構成累犯之案件不同罪質，惟
    被告不知戒慎，除法定刑為無期徒刑部分依法不得加重外，
    認不因累犯加重致被告所受刑罰有超過其所應負擔罪責，以
    及使其人身自由受過苛侵害之情形，核無司法院釋字第775
    號解釋意旨所稱不符罪刑相當原則之情形，而就附表一編號
    1至6、8所示各罪，依刑法第47條第1項規定加重其刑，並無
    不合。被告此部分上訴意旨指摘：原判決就附表一編號1至6
    、8所示各罪，依刑法第47條第1項規定加重其刑，有量刑違
    反罪責相當原則之違法云云，洵非適法之第三審上訴理由。
六、綜上，檢察官及被告上訴意旨，無非係置原判決所為明白論
    斷於不顧，就原判決已說明事項，徒憑己意而為相異評價，
    單純重為犯罪事實有無之爭執，或對於事實審法院取捨證據
    與判斷證據證明力之職權行使，或量刑裁量職權之適法行使
    ，任意指為違法，皆非適法之第三審上訴理由。本件上訴均
    為違背法律上之程式，應予駁回。
據上論結，應依刑事訴訟法第395條前段，判決如主文。
中　　華　　民　　國　　111 　年　　12　　月　　15　　日
                  刑事第五庭審判長法　官  李錦樑
                                  法　官  周政達
                                  法　官  蘇素娥
                                  法　官  錢建榮
                                  法　官  林婷立
本件正本證明與原本無異
                                  書記官  黃秀琴
中　　華　　民　　國　　111 　年　　12　　月　　20　　日